【裁判字號】    92,交上易,567
【裁判日期】    921219
【裁判案由】    過失傷害
【裁判全文】
臺灣高等法院刑事判決                          九十二年度交上易字第五六七號
    上  訴  人
    即  被  告  甲○○
右上訴人因業務過失傷害案件，不服臺灣臺北地方法院九十二年度交易字第四二四號
，中華民國九十二年十月八日第一審判決（聲請簡易處刑案號：臺灣臺北地方法院檢
察署九十一年度偵字第八一二九號），提起上訴，本院判決如左：
    主  文
上訴駁回。
    事  實
一、甲○○以賣菜為業，其平日工作內容係駕駛車牌號碼ＤＴ─六八四二號自用小貨
    車載運蔬菜至市場販賣，故駕車運送蔬菜乃基於從事菜販業務之社會地位所繼續
    反覆執行，為順利完成其蔬菜販賣之主要業務所附隨之輔助事務，其駕車載運蔬
    菜在道路上行駛，乃屬基於其社會生活上之地位而反覆執行之事務，為從事駕駛
    業務之人。民國九十一年四月十三日上午九時十五分許，甲○○駕駛車牌號碼Ｄ
    Ｔ─六八四二號自小貨車載運蔬菜，沿臺北縣新店市○○路北往南行駛（起訴書
    誤載為東往西行駛），行經新店市○○路與建國路交岔路口時，欲左轉建國路續
    往東行，應注意汽車行駛至交岔路口，轉彎車應讓直行車先行，而依當時天候晴
    、日間有自然光線、路面乾燥、無缺陷、無障礙物、視距良好，並無不能注意之
    情事，詎疏未注意禮讓對向由乙○○所騎乘之車牌號碼ＤＱＭ─三九一號輕型直
    行機車先行即貿然左轉，致乙○○閃煞不及，所騎乘之機車車頭撞及甲○○所駕
    自小貨車右側車身，乙○○因而倒地，受有左側橈骨骨幹骨折之傷害。甲○○於
    肇事後旋送乙○○就醫，並在肇事後未有偵查犯罪職權之機關或公務員發覺前，
    主動偕同乙○○至臺北縣政府警察局新店分局江陵派出所坦承肇事接受裁判。
二、案經被害人乙○○訴請臺北縣政府警察局新店分局報告臺灣臺北地方法院檢察署
    檢察官偵查聲請簡易判決處刑，經原審法院改依通常程序審理。
    理  由
一、訊據被告甲○○對於右揭時地駕車與告訴人乙○○騎乘之機車發生車禍，致告訴
    人受有傷害等事實供承不諱，惟矢口否認有何過失犯行，辯稱：其事發前在新店
    市○○路、建國路口停等紅燈，俟綠燈後起步左轉，當時對向並無其他車輛停等
    紅燈，所有來車均在很遠處。告訴人之車速很快，且在路口時為了超越前方的三
    輛機車，乃向右偏駛，在建國路口之斑馬線上撞及其車右後車尾云云。惟查：
（一）上開事實，業據告訴人指述綦明，並有道路交通事故調查報告表（見第八一二
      九號偵查卷第六頁）、道路交通事故補充資料表（見第八一二九號偵查卷第九
      至十頁）、現場照片（見第八一二九號偵查卷第十一至十六頁）在卷可稽。告
      訴人因本件事故受有如事實欄所載之傷害，亦有財團法人天主教耕莘醫院出具
      之診斷證明書附卷可資參照（見第八一二九號偵查卷第十七頁）。
（二）被告雖否認過失犯行，辯稱：其已完成轉彎動作，行至交岔路口斑馬線，是告
      訴人自己撞上來云云。然查：
    １被告於偵查中初訊時即明確表示：其綠燈起步行駛六、七公尺即發生車禍，當
      時其車左轉，告訴人之機車係直行等語（見第八一二九號偵查卷第三六頁反面
      ），對照卷附道路交通事故調查報告表，自民族路北往南車道起步左轉行駛六
      、七公尺，該車之位置應在交岔路口中央處，此與告訴人所指當日兩車碰撞地
      點係在交岔路口內，過了建國路中線一節相符。且告訴人一再表示事發前其跟
      隨前車，一路直行進入路口，則若無特殊狀況，告訴人亦無向右偏駛，駛至建
      國路口斑馬線上之必要。可見兩車碰撞地點，並非在被告所辯之斑馬線上。
    ２被告雖稱其左轉時，對向車輛均在很遠處，是告訴人自己高速行駛過來撞及云
      云。惟依被告供述：其起步左轉時，告訴人之機車尚在三、四十公尺以外（見
      原審卷第十七頁），與其前揭所稱於其起步左轉後行駛六、七公尺時即兩車發
      生撞擊參互以觀，則於相同時間內，被告之車輛行駛約六、七公尺，而告訴人
      之機車行駛約三、四十公尺，而同時到達碰撞點，可推算出告訴人之車速約為
      被告之六倍。而被告於警訊時表明事發前其車速約為時速十公里（見第八一二
      九號偵查卷第四頁反面），則告訴人之車速應達約時速六十公里。告訴人以如
      此高速騎乘機車而與被告之車發生碰撞，兩車受損狀況均應相當嚴重，然觀諸
      卷內車損照片（見第八一二九號偵查卷第十一頁），告訴人之機車僅有前車頭
      之面板凹陷破裂，顯然並非高速、猛力撞擊所致，益證被告所辯不足採信。
（三）被告雖提出車損照片二張（見第七一號偵查卷第七頁），欲證明當日其車輛受
      損部位在右後車尾云云。惟被告於偵查中初訊時已明確表示：當日其車右邊中
      間部位，與告訴人之機車車頭發生碰撞（見第八一二九號偵查卷第三六頁正、
      反面），核與告訴人所陳述被告之車車損部位相符；又被告於原審自承告訴人
      之機車係前輪上方之車蓋損壞（見原審卷第五六頁），而該機車輪胎之高度不
      超過三十公分，而其所指右後輪上方車損，高度距地面約有七十公分以上，亦
      為被告所是認（見原審卷第五六頁），兩者高度不相吻合。又證人即處理本件
      事故之新店分局江陵派出所警員李昆霖亦證稱：其於事發後未曾檢查過被告之
      車輛（見原審卷第二三頁），無從證明被告所提上開照片即為當日之車損狀況
      。是被告事後改稱：當日其車輛受損部位在右後車尾一節，無非附和其已完成
      轉彎動作之辯解，洵難採信。
（四）綜上所述，本件事證明確，被告所辯並不足採，其犯行堪以認定。
二、按汽車行駛至交岔路口，轉彎車應讓直行車先行，道路交通安全規則第一百零二
    條第一項第六款著有明文，被告為已考領駕照之駕駛人，對此自難諉稱不知。而
    依道路交通事故調查報告表所載，事發當時天候晴、日間有自然光線、路面無缺
    陷、無障礙物、視距良好，並無不能注意之情事。詎被告疏未注意禮讓對向駛來
    之直行機車先行通過，即貿然左轉致肇事，對於本件事故之發生自有過失。而告
    訴人因本件車禍受有上開傷害，被告之過失行為與告訴人之受傷結果間，具相當
    因果關係。本件事證明確，被告過失犯行堪以認定。
三、被告以賣菜為業，駕駛為其附隨業務，業據其自承在卷，其因駕駛過失致告訴人
    成傷，核係犯刑法第二百八十四條第二項前段之業務過失傷害罪（檢察官起訴時
    認被告係犯刑法第二百八十四條第一項前段之過失傷害罪，業經到庭實行公訴之
    檢察官於審理時變更起訴法條為刑法第二百八十四條第二項前段）。又被告及告
    訴人均一致陳述：事發後被告旋即送告訴人就醫，並於就醫後雙方一起至警局報
    案；另觀諸被告及告訴人在警局所製作之訊問筆錄，製作日期相同，均為事發當
    日，且被告製作筆錄之時間猶早於告訴人，由是可知證人李昆霖證稱：本件事故
    發生當時無人報警處理，係告訴人事後主動至警局報案，其再根據告訴人之陳述
    通知被告到警局說明（見原審卷第二三頁），容有誤認。被告既於肇事後未有偵
    查犯罪職權之機關或公務員發覺前，主動偕同告訴人至臺北縣政府警察局新店分
    局江陵派出所坦承肇事，為對於未經發覺之罪自首而接受裁判，應依刑法第六十
    二條前段規定減輕其刑。
四、原審認被告所犯罪證明確，適用刑法第二百八十四條第二項前段、第六十二條前
    段、第四十一條第一項、罰金罰鍰提高標準條例第一條前段、第二條之規定，並
    審酌被告之過失情節、告訴人所受傷勢、被告於肇事後僅賠償告訴人部分醫藥費
    ，迄未就賠償問題與告訴人達成和解，且其於犯後矢口否認犯行等一切情狀，量
    處有期徒刑三月，並諭知易科罰金之折算標準。核其認事用法均無不合，量刑亦
    屬妥適。被告上訴，否認犯罪，為無理由，
據上論斷，應依刑事訴訟法第三百六十八條，判決如主文。
本案經檢察官郭弘佑到庭執行職務。
中      華      民      國    九十二    年     十二     月     十九     日
                              臺灣高等法院交通法庭
                                  審判長法  官  楊  照  男
                                        法  官  陳  炳  彰
                                        法  官  王  詠  寰
右正本證明與原本無異。
不得上訴。
                                        書記官  駱  麗  君
中      華      民      國    九十二    年     十二     月     十九     日
附錄本案論罪科刑法條
刑法第二百八十四條
因過失傷害人者，處六月以下有期徒刑、拘役或五百元以下罰金，致重傷者，處一年
以下有期徒刑、拘役或五百元以下罰金。
從事業務之人，因業務上之過失傷害人者，處一年以下有期徒刑、拘役或一千元以下
罰金，致重傷者，處三年以下有期徒刑、拘役或二千元以下罰金。


司法院資訊處製作；財團法人民間司法改革基金會備份。
